【裁判字號】    89,交上易,375
【裁判日期】    901025
【裁判案由】    過失傷害
【裁判全文】
臺灣高等法院交通事件判決                      八十九年度交上易字第三七五號
    上  訴  人  臺灣板橋地方法院檢察署檢察官
    上  訴  人
    即  被  告  丙○○
    選任辯護人  簡炎申
右上訴人因被告過失傷害案件，不服臺灣板橋地方法院八十八年度交易字第五六０號
，中華民國八十九年七月三十一日第一審判決（起訴案號：臺灣板橋地方法院檢察署
八十八年度偵字第一九七○六號）提起上訴，本院判決如左：
    主  文
上訴駁回。
    事  實
一、丙○○於民國 (下同）八十八年七月二十三日下午一時三十分許，騎乘車號ＦＸ
    Ｚ－九七九號重型機車，沿臺北縣永和市○○路行駛，行經民權路與得和路交岔
    路口遇紅燈停車等候，於路口交通號誌轉換為綠燈後，起步欲左轉得和路時，本
    應注意車前狀況及兩車併行之間隔，並隨時採取必要之安全措施，以及行駛至交
    岔路口轉彎時，轉彎車輛應讓直行車輛先行，而依當時情節又非不能注意，竟疏
    未注意其車前同向直行由甲○○騎乘之車號ＭＥＢ－二六五號重型機車行車狀況
    ，貿然加速自甲○○騎乘之機車右後方超越，未保持兩車併行之間隔，即逕行左
    轉，致其機車左後方擦撞及甲○○機車前輪車蓋，使甲○○機車重心不穩因而人
    車向右側倒地滑行，造成甲○○受有頭部外傷合併腦震盪、頸椎損傷合併頸部脊
    髓損傷與椎間盤突出等重大難治之傷害。
二、案經甲○○訴由臺北縣警察局永和分局報請臺灣板橋地方法院檢察署檢察官偵查
    起訴。
    理  由
一、訊據被告丙○○固不否認有於右揭時地與告訴人甲○○騎乘之機車發生擦撞之事
    實，惟矢口否認其有何過失行為，辯稱：伊當時騎乘機車至民權路與得和路口等
    紅燈時，係停在靠路口右邊第一台，綠燈時伊直行欲越過得和路往得和路四二八
    巷行駛至復興商工附近購買美工用具，剛起步不久即突遭右轉之甲○○機車自後
    擦撞伊機車左後方，甲○○因而人車倒地受傷，伊並無任何過失可言等語，而告
    訴人甲○○則稱：被告騎乘上開機車於右揭時地自後從告訴人機車右側超車，強
    行左轉擦撞告訴人機車前輪車蓋，致告訴人機車倒地受傷等語，因本件車禍發生
    後肇事現場已移開，致雙方各執一詞。惟查：
(一)告訴人於偵審中迭次指稱在上開路口等待紅燈時並未見有被告所騎乘之機車，證
    人乙○○、丁○○於原審八十九年一月二十五日調查時亦證稱：伊等機車當時係
    併排停在車道右側第一台等候紅燈，左邊是一台計程車，告訴人機車則係停在伊
    等機車左前方之計程車前，該車道已無其他空間可停其他車輛等語，被告於警訊
    時則供稱：「當時我駕駛重機車ＦＸＺ─九七九號從民權路行駛要過得和路，因
    號誌剛變綠燈，車速約為十至二十公里之間，我當時車輛已行駛過行人穿越道，
    約接近黃網線區，並超越與我併行之轎車前方，就被甲○○所駕駛重機車ＭＥＢ
    ─二六五號從我的左側後方，可能是跨越雙黃線行駛，直接撞及到我所駕駛重機
    車ＦＸＺ─九七九號，車身左後側，．．．」等語(見偵卷第六頁反面)，則依被
    告所供係行經上開民權路與得和路口時因號誌剛變綠燈，乃以車速約為十至二十
    公里之速度通過路口，並未言及有在上開路口停車等待紅燈事，可見被告所稱：
    伊係停在車道右側第一台等綠燈後直行云云，顯非事實。又本件肇事撞擊地點依
    告訴人所稱係在斑馬線之外緣，被告則稱係在斑馬線與黃色網狀區間之鐵圈處，
    然實際上雙方所指兩地點相距甚近，且距路口等待紅綠燈停止線亦不遠，另依被
    告指述警製之肇事現場草圖所示，告訴人機車與被告機車係在車道上計程車之前
    方即車道中央碰撞，堪見被告機車與告訴人機車碰撞地點係在車道中央之斑馬線
    附近，此亦與證人乙○○於檢察官至現場履勘時指證：碰撞點在路的中央等語相
    符，有臺灣板橋地方法院檢察署履勘筆錄可稽，然按被告機車果真係於車道右側
    直行，焉會偏向至車道中央與告訴人機車碰撞，準此則被告上開直行之說亦堪質
    疑。又依上開撞擊點以觀，顯見當燈號轉換為綠燈，所有車輛前行不久，被告與
    告訴人所騎機車即在道路中央之斑馬線附近發生擦撞，以機車車行速度而論，應
    在數秒間事，而如依被告所繪之肇事前停車位置圖所示 (見本院卷第一四七頁)
    ，被告車在右側，告訴人車在左側，中間尚停有轎車 (計程車）乙輛，當燈號轉
    換為綠燈，所有車輛前行時 (含夾在兩車中間之計程車），縱民權路與得和路四
    二八巷之路寬不同，由民權路前行得和路四二八巷時須向右修正動線，然為避免
    危險發生，衡情應係緩緩向右修正動線，而非急速偏右行駛，且斯時告訴人如急
    速偏向右側行駛理應先為計程車所撞及而非撞及被告之機車，益見被告所稱告訴
    人為修正動線而向右行駛為不可採。再衡諸被告騎乘機車在民權路左轉得和路，
    行至中正路右轉即可到達其在臺北縣永和市○○路二三八巷五十五弄五號一樓之
    住處，再沿中正路直行至秀朗路右轉亦可到達復興商工等相關地理位置，此有永
    和市地圖附卷可佐，參以肇事後被告機車座左側下及左側下護板有擦撞刮痕，而
    告訴人機車前護板右側亦有滑行刮痕等證跡，有檢察官履勘筆錄及肇事機車相片
    在卷可按，被告騎乘機車由民權路左轉得和路行駛之可能性顯然較大，佐諸上開
    乙○○、丁○○之證述，益見被告肇事時係騎乘機車由民權路左轉得和路，應屬
    無訛。
(二)至被告雖另辯稱：乙○○、丁○○證述情節不一，要難採信，且其等是否在場目
    擊亦堪質疑云云，然查證人乙○○、丁○○與告訴人並非熟識，亦與被告無何怨
    隙，業據其陳明在卷，顯無甘冒觸犯偽證刑罰而故意誣陷之理，況雖其間所述細
    節未盡完全相符，然其證述被告強行左轉以致肇事之情則一致無訛，且按上述其
    所證述情節，亦與其他佐證相合，是證人乙○○、丁○○之證述顯難謂係虛詞。
(三)按汽車行駛時，駕駛人應注意車前狀況及兩車併行之間隔，並隨時採取必要之安
    全措施；又汽車行駛至交岔路口，其行進、轉彎時，轉彎車輛應讓直行車輛先行
    ，道路交通安全規則第九十四條第三項、第一百零二條第一項第六款前段分別定
    有明文，被告於右揭時地騎乘機車，應注意能注意而不注意上開規定，以致肇事
    ，被告之行為自有過失，況本件經送臺灣省臺北縣區車輛行車事故鑑定委員會鑑
    定結果，亦持相同見解認本件肇事因素係因被告左轉未讓直行車先行，有該委員
    會八十九年三月三十一日北鑑字第八九二二五號鑑定意見書在卷可稽，益證被告
    確有過失。至本件復經送臺灣省車輛行車事故覆議鑑定委員會鑑定結果，雖該委
    員會函覆稱：「本案因無現場（已移動），且證人係事隔一個半月出現，其所述
    與當事人所述均互相矛盾，跡證不足（無法證明陳某左轉），故本會未便遽予覆
    議。」等語，然肇事現場事後業經由告訴人及被告分別偕同警員至現場指述後繪
    製現場圖二紙供參，而證人乙○○、丁○○證述之真實，業經上述說明，尚非不
    可證明被告強行左轉肇事之行為，況該函意旨僅係覆稱無法遽予鑑定覆議，尚不
    足據以認定被告確無左轉過失肇事之行為。另本件函請中央警察大學鑑定結果雖
    謂：「根據甲車騎士甲○○診斷證明所載身體右肢傷害推定，甲車在兩車碰撞後
    係右倒，此與證人丁○○、乙○○指證相符，佐以民權路與得和路四二八巷並不
    對稱路況特性，推定本案事故發生以甲車向右修正動線擦撞右側前行之乙車左後
    車身可能性較大。」然該鑑定徒以民權路與得和路四二八巷之路寬不同，由民權
    路前行得和路四二八巷時須向右修正動線為立論依據，認告訴人車向右修正動線
    時擦撞右側前行之被告車左後車身，忽略撞擊點係在停止線前不遠處之斑馬線附
    近，告訴人豈有可能綠燈亮時起步前行數秒間，不顧後方來車即急速向右偏行？
    且如被告係靠右側直行，撞擊點亦應在道路右側，豈有在道路中央之斑馬線附近
    ？是上開鑑定所憑立論依據尚有不全，所為推定即難憑採。
(四)又被告之過失行為造成告訴人受有頭部外傷合併腦震盪、頸椎損傷合併頸部脊髓
    損傷與椎間盤突出等傷害，經送醫急救，當日醫院即發出病危通知單，出院後即
    長期作復健及神經外科門診治療，現仍有頭暈及頭痛等問題，為難治之傷害，有
    三軍總醫院八十九年十月十三日善利字第八九一三五九三號函、該院附設民眾診
    療服務處出具之診斷證明書二紙及病危通知單一紙在卷可稽，而頸椎椎間盤突出
    之傷害，將有日漸導致全身癱瘓之虞，亦為醫療病症所常見，是告訴人所受上開
    傷害，堪認係重大難治之傷害應屬無訛。
    綜上所述，被告過失行為與告訴人之重傷害間具有相當因果關係，是本件事證明
    確，被告犯行堪以認定。
二、核被告丙○○因過失致告訴人甲○○受有重傷害，所為係犯刑法第二百八十四條
    第一項後段之過失致重傷害罪。原審適用刑法第二百八十四條第一項後段、第四
    十一條，罰金罰鍰提高標準條例第一條前段、第二條，審酌被告本件肇事過失程
    度、對告訴人造成之傷害程度、犯罪後之態度及推諉卸責拒對告訴人負起相當之
    賠償責任等一切情狀，量處有期徒刑五月，並諭知易科罰金之折算標準，經核認
    事用法均無不合，量刑亦屬允當。被告上訴意旨，仍執陳詞，否認犯罪，及公訴
    人依據告訴人之聲請上訴意旨，認原判決量刑過輕，就原審法院適法範圍裁量權
    之行使為爭執，且原審量處被告有期徒刑之刑期，已審酌被告之各種犯罪情狀，
    並無明顯失出，上訴均無理由，應予駁回。
據上論斷，應依刑事訴訟法第三百六十八條，判決如主文。
本案經檢察官王安明到庭執行職務
中      華      民      國    九十      年      十      月   二十五    日
                              台灣高等法院刑事第七庭
                          審判長法  官  吳  啟  民
                                        法  官  施  俊  堯
                                        法  官  蘇  隆  惠
右正本證明與原本無異。
不得上訴。
                                        書記官  周  素  秋
中      華      民      國     九十     年      十      月    二十五    日
附錄本案論罪科刑法條全文：
刑法第二百八十四條
因過失傷害人者，處六月以下有期徒刑、拘役或五百元以下罰金。致重傷者，處一年
以下有期徒刑、拘役或五百元下罰金。
從事業務之人，因業務上之過失傷害人者，處一年以下有期徒刑、拘役或一千元以下
罰金。致重傷者，處三年以下有期徒刑、拘役或二千元以下罰金。


司法院資訊處製作；財團法人民間司法改革基金會備份。
